【裁判字號】    88,簡,17
【裁判日期】    890301
【裁判案由】    返還無權佔有房屋
【裁判全文】
臺灣臺北地方法院民事判決  八十八年度簡字第十七號
    原      告  甲○○
    訴訟代理人  曾淑英  律師
                趙培宏  律師
    被      告  乙○○  住台北市○○區○○街四十八號
右當事人間返還無權佔有房屋事件，本院判決如左：
    主    文
被告應將坐落台北市○○區○○段三小段七九三、七九三之一地號土地上，門牌號碼
為台北市○○街四十八號一、二樓（建號：台北市○○區○○段三小段三十八號建號
）之房屋全部騰空、遷讓返還與原告。
前項交還房屋之履行期間為四個月。
原告其餘之訴駁回。
訴訟費用由被告負擔三分之二，餘由原告負擔。
本判決第一項於原告以新台幣壹拾貳萬元為被告供擔保後，得假執行。
    事      實
甲、原告方面：
  一、聲明：
    (一)、被告應將坐落台北市○○區○○段三小段七九三、七九三之一地號土地上，
        門牌號碼為台北市○○街四十八號（建號：台北市○○區○○段三小段三十
        八號建號）之房屋全部騰空、遷讓返還與原告。
    (二)、訴訟費用由被告負擔。
    (三)、 原告願供擔保，請准宣告假執行。
  二、陳述：
    (一)、原告於民國（下同）八十七年五月二十日向訴外人范阿巡、趙汝彌買受坐落
        台北市○○區○○段三小段七九三號、七九三之一及其上建物即門牌號碼台
        北市○○街四十八號二層樓一棟。惟被告住用系爭不動產拒不遷讓，原告本
        於所有物返還請求權訴請被告遷讓還屋。
    (二)、對被告抗辯之陳述：
      、范阿巡與趙汝孺為系爭房屋所有權人，與原告訂立買賣契約係屬有權處分
          。
      、伊給付買賣價金之情形，如附表所示。
  三、證據：
    (一)、建物所有權狀影本一份。
    (二)、土地房屋買賣契約書影本一份。
    (三)、系爭不動產登記謄本一份。
    (四)、地籍閱覽表一份。
    (五)、台北市第二信用合作社跨行匯款回單影本三份。
    (六)、泛亞銀行匯出匯款回條影本一份。
    (七)、臺灣土地銀入戶電匯申請書影本一份。
乙、被告方面：原告未於言詞辯論期日到庭，惟於期日前曾到庭陳述並提出辯論狀分
    述如下：
  一、聲明：駁回原告之訴，訴訟費用由原告負擔。
  二、陳述：
    (一)、系爭不動產係伊母親范阿巡名下，現住在系爭房屋一、二樓，三樓伊並無鑰
        匙，未使用三樓。原告與范阿巡之不動產買賣契約不實在，伊有權利居住。
    (二)、原告與范阿巡買賣契約成立時原告人不在場，而係由賣屋之人在主導，當伊
        與范阿巡於本院八十四年訴字第三二九八號案訴訟中，便將房屋嘖漆表示有
        糾紛法院訴訟，買者要小心。而買屋之人係范阿巡兒子之同學而非其他人，
        且一樓之噴漆如此明顯何以仍會有人購買。
  三、證據：最高法院八十六年度台上字第一二六六號判決。
丙、本院履勘現場時，依職權訊問證人趙春蘭、依職權調閱本院八十四年度訴字第三
    二九八號案全卷、安泰銀行范阿巡帳號00000000000000帳戶交易
    明細、李隆盛戶籍謄本。
    理      由
一、原告起訴主張：於八十七年五月二十日向范阿巡、趙汝彌買受坐落台北市○○區
    ○○段三小段七九三號、七九三之一及其上建物即門牌號碼台北市○○街四十八
    號二層樓一棟。惟被告住用系爭不動產拒不遷讓，原告本於所有物返還請求權訴
    請被告遷讓還屋。范阿巡與趙汝孺為系爭房屋所有權人，與原告訂立買賣契約係
    屬有權處分等語；被告則以：系爭不動產係伊母親范阿巡名下，現住在系爭房屋
    一、二樓，三樓伊並無鑰匙，未使用三樓。原告與范阿巡之不動產買賣契約不實
    在，伊有權利居住。原告與范阿巡買賣契約成立時原告人不在場，而係由范阿巡
    主導，當伊與范阿巡於本院八十四年訴字第三二九八號案訴訟中，便將房屋嘖漆
    表示有糾紛法院訴訟，買者要小心。而買屋之人係范阿巡兒子之同學而非其他人
    ，且一樓之噴漆如此明顯何以仍會有人購買等語資為抗辯。
二、查坐落台北市○○區○○段三小段七九三、七九三之一地號土地上，門牌號碼為
    台北市○○街四十八號一、二樓（建號：台北市○○區○○段三小段三十八號建
    號）之不動產，原為訴外人范阿巡（被告之母）、趙汝彌（被告之弟）因贈與取
    得所有權，現為被告占有使用，除為被告所自認外，又經證人趙春蘭（被告之姊
    ）證述屬實，復有被告不爭執之地籍閱覽謄本一份在卷可參，自堪採信。又范阿
    巡、趙汝彌與原告於八十七年五月二十日訂立不動產買賣契約，有不動產買賣契
    約書在卷可參，雖被告否認前開不動產買賣契約書之真正，惟：
  (一)、被告辯稱原告與知本件糾紛趙汝彌同學李隆盛之姊，是本件屬於通謀虛偽意思
      云云。惟前開之情，為原告所否認，經本院函調李隆盛之戶籍謄本，其父母親
      為李少文、葉月英，與原告之父母親李、李侯店並不相同，有原告與李隆盛
      之戶籍謄本在卷可參，足見原告所辯與事實不符，無法採信。
  (二)、次查，原告主張與范阿巡、趙汝彌之買賣契約，總價款為九百二十萬元，除尾
      款一百萬元於被告搬遷後給付外，業經付款八百二十萬元，時間如附表所示。
      其中除八十七年五月二十日之二十萬元訂金外，其餘八十七年七月八日、八月
      一日、八月三十一日、九月八日、九月三十日之價金均是以匯款支付，除據原
      告提出台北市第二信用合作社跨行匯款回單影本三份、泛亞銀行匯出匯款回條
      影本一份、臺灣土地銀入戶電匯申請書影本一份為據外，經本院依職權調閱訴
      外人范阿巡之安泰銀行范阿巡帳號00000000000000帳戶交易明
      細，於前開金額匯入後，尚未發現曾由范阿巡之帳戶匯回予原告之情，復有安
      泰商業銀行八十八年八月三日（八八）安門作字第九八八號函在卷可稽，足見
      原告所稱買賣價金之交付為真。從而，本院認原告與范阿巡、趙汝彌間之買賣
      契約並非虛偽，是范阿巡、趙汝彌既係系爭不動產之所有權人，其將前開不動
      產出買予原告並移轉登記，則原告已繼承取得前開不動產之所有權。
三、再查被告辯稱訴外人范阿巡曾將前開不動產借貸供渠使用一節，經被告與范阿巡
    前案之請求返還房屋案件，為最高法院所不採，認兩造間並無使用借貸契約存在
    ，被告之使用系爭不動產，純系基於全家人所共同生活，有最高法院八十六年台
    上字第一二六六號判決在卷可證，復經本院依職權調閱全卷查明屬實。則范阿巡
    、趙汝彌本於所有權人之地位出售前開不動產後，系爭不動產已非被告與家人共
    同生活之處所，即難認被告有繼續使用系爭不動產之權源，原告本於所有權人請
    求被告返還系爭不動產之占有難認無據，應予准許。惟被告占有使用者，僅為前
    開系爭不動產一、二樓，系爭不動產三樓經證人范阿巡證述：系爭不動產有加蓋
    ，原為二樓式之建築，被告以駕駛計程車為業，．．．賣掉搬走後即將三樓上鎖
    等語，足見被告辯稱未占有使用系爭不動產三樓一節堪予採信，則原告併予請求
    被告遷讓系爭不動產三樓部分即難認有據，應予駁回。又查遷讓房屋，非立時可
    就，斟酌實際情況，訂履行期間為四個月，以資兼顧。
四、原告陳明願供擔保，聲請宣告假執行，經核其勝訴部份，合於法律規定，爰酌定
    相當之擔保金額宣告之；其餘假執行之聲請，因該部份訴之駁回而失所依據，應
    予駁回。
五、據上結論，本件原告之訴為一部有理由，一部無理由，並依民事訴訟法第三百八
    十五條第一項前段、第七十八條、第七十九條、第三百九十六條第一項、第三百
    九十條第一項，判決如主文。
中      華      民      國    八十九    年      三      月      一      日
                                        民事第民四庭法  官  洪  于  智
     附表
          日    期              金  額（新台幣）
    １八十七年五月二十日      二十萬元
    ２八十七年七月八日        一百八十四萬二千七百二十三元
    ３八十七年八月一日        一百萬元
    ４八十七年八月三十一日    三百萬元
    ５八十七年九月八日        二百萬元
    ６八十七年九月三十日      十五萬七千二百七十七元
        合      計            八百二十萬元
右為正本係照原本作成
如對本判決上訴，須於判決送達後廿日內向本院提出上訴狀
中      華      民      國    八十九    年      三      月      一      日
                                                    法院書記官  林佳蘋


司法院資訊處製作；財團法人民間司法改革基金會備份。
